【裁判字號】    90,易,2646
【裁判日期】    901212
【裁判案由】    偽造文書等
【裁判全文】
臺灣板橋地方法院刑事判決                          九十年度易字第二六四六號
    公  訴  人  臺灣板橋地方法院檢察署檢察官
    被      告  甲○○
    選任辯護人  許獻進律師
右列被告因偽造文書等案件，經檢察官提起公訴（九十年度偵字第八四三七號），本
院判決如左：
    主  文
甲○○連續意圖為自己不法之所有，而侵占對於業務上所持有之物，處有期徒刑陸月
，如易科罰金以佰元折算壹日。在「銷貨退回換貨單」右下角處偽造之「丙○○」
署押壹枚沒收。
    事  實
一、甲○○前於民國八十六年間因犯侵占罪，於八十七年二月十二日經台灣台北地方
    法院以八十六年度易字第六一八二號判處有期徒刑六月，緩刑二年，於八十七年
    三月九日確定（嗣緩刑期滿未經撤銷〔不構成累犯〕），猶不知警惕，受僱於設
    址在台北縣中和市○○路十六號九樓之四合陽科技股份有公司（以下簡稱：合陽
    公司）擔任業務行銷，負責拓展公司業務、收取款項等業務，竟基於為自己不法
    所有之概括犯意，於八十九年一月七日、同年三月二十九日，依序向合陽公司之
    客戶「台北縣私立育幼托兒所」負責人丙○○收取之電腦軟體費用新台幣（下同
    ）一萬四千元、七千元後，均未繳回合陽公司，反將上開業務上所持有之款項連
    續二次予以侵占入己。甲○○為掩飾其上開侵占犯行，又基於偽造署押之犯意，
    於八十九年九月二十二日，在合陽公司內，於「銷貨退回換貨單」上右下角處偽
    造台北縣私立育幼托兒所園長「丙○○」之署押一枚，致生損害於丙○○及合陽
    公司之權益。
二、案經被害人合陽公司訴由臺灣板橋地方法院檢察署檢察官偵查起訴。
    理  由
一、訊據被告甲○○固坦承其分別向「台北縣私立育幼托兒所」負責人丙○○收取之
    電腦軟體費用（一月份）一萬四千元、（三月份）七千元，及其在「銷貨退回換
    貨單」右下角處簽署丙○○之姓名等情不諱，惟矢口否認有何業務侵占犯行，辯
    稱：因為伊當時幫園所買其他電腦設備，即三台列表機、硬碟、墨水夾及其他一
    些週邊設備，一、三月份的收費是在伊於十月份離職後之十一月份才收的，且伊
    當時與丙○○已有為其向公司爭取之共識等語。經查：
(一)、「台北縣私立育幼托兒所」負責人丙○○已於八十九年一月七日、同年三月二十
    九日，將其使用合陽公司電腦軟體費用一萬四千元、七千元交付予被告，及卷附
    「銷貨退回換貨單」右下角處「丙○○」之簽名，並非丙○○本人所書立等情，
    業據證人丙○○於偵、審中證述明確，並有「銷貨退回換貨單」影本一紙（見偵
    查卷第八頁）、有證人丙○○註記之發票影印二紙（見偵查卷第五頁）在卷可參
    ，且上開二筆電腦軟體費用支出之時間，經核亦與證人丙○○於本院提出之帳冊
    影本上記載相符。足見被告所辯上開一、三月之費用，係在伊離職後之八十九年
    十一月才向「台北縣私立育幼托兒所」收取乙節，與本院查得之上開事證不符，
    不足採信。
(二)、(1)證人丙○○於本院證稱：「因為我們電腦壞掉，當場有二個工程師在修，被告
    告訴我說要幫我向公司爭取三月的月租減少一半，我答應她，以減少開銷，只是
    換貨單不是我簽的名。沒有說要用什麼方式來爭取。（你有無授權給她以任何方
    式幫你申請、爭取，你都同意她代簽你的姓名嗎？）沒有。我沒有授權她簽我的
    姓名，只是答應她幫我爭取這筆款項，這是在八十九年二、三月份的事情。」云
    云（本院九十年十月二十九日訊問筆錄），足見證人丙○○於八十九年二、三月
    份答應被告為其爭取者，應係指八十九年三月份月費減少一半，且證人丙○○亦
    從未同意授權被告有代其簽名之權甚明；(2)又被告於八十九年九月二十日書寫之
    合陽公司合作園所（調整、撤機）通知單上係載明：「：：：：請求主管能以一
    、三月月費不收」，及被告係向合陽公司總經理劉國雄聲稱「台北縣私立育幼托
    兒所」不願支付款項，才使劉國雄於上開通知單上蓋章同意之事實，亦據證人劉
    國雄於偵查中證述綦詳（見偵查卷第二十六頁），並有上開通知單影本一紙在卷
    可稽。另參酌前述證人丙○○係於八十九年二、三月間答應被告為其爭取者是八
    十九年三月費用一半，及八十九年一、三月份之費用被告早已收取等情（參見前
    述(一)），足見「證人丙○○答應被告為其向公司爭取」及「被告於八十九年九月
    二十日向公司爭取」二事，應無何關聯。(3)綜合上情，被告既已於八十九年一月
    七日、同年三月二十九日分別向「台北縣私立育幼托兒所」負責人丙○○收取之
    電腦軟體費用一萬四千元（全額）、七千元（半額），而未於當月繳回合陽公司
    ，反卻遲至八十九年九月二十日始向合陽公司總經理劉國雄謊稱「台北縣私立育
    幼托兒所」不願支付款項（實際上已經支付），並在上開通知單上書立「：：：
    ：請求主管能以一、三月月費不收」等字樣，足見被告對於其當初收取之上開一
    、三月份款項未繳回公司時，即具有不法所有之意圖，且易「持有」為「所有」
    甚明；再者，被告於合陽公司同意免收一、三月份費用後，未經證人丙○○之授
    權，擅自於八十九年九月二十二日在「銷貨退回換貨單」偽造丙○○之署押一枚
    ，表示確認被告在「銷貨退回換貨單」上所書寫之『發票無法歸還合陽公司』及
    銷貨退回之旨，當然足生損害於丙○○及合陽公司之權益，且益徵被告係為掩飾
    其前開侵占犯行而為。
(三)、綜上所述，被告前開所辯，均係事後圖卸之詞，不足採信。事證明確，被告業務
    侵占之犯行，堪以認定，應依法論科。
二、被告甲○○受僱於合陽公司，擔任業務行銷，負責推銷公司電腦及週邊產品、收
    取款項等業務，其侵占因業務上持有之前揭所收款項，核係犯刑法第三百三十六
    條第二項之業務侵占罪。其於「銷貨退回換貨單」上偽造丙○○署押之所為，則
    係犯刑法第二百十七條第一項之偽造署押罪。被告先後二次業務侵占犯行，時間
    緊接，方法相同，觸犯構成要件相同之罪名，顯係基於概括之犯意反覆為之，為
    連續犯，應依刑法第五十六條之規定，以一罪論。其所犯業務侵占罪及偽造署押
    罪二罪間，有方法結果之牽連關係，為牽連犯，應從一重之業務侵占罪處斷。爰
    審酌被告犯罪之動機、目的、手段，侵占款項之數額、所生之危害，及被告早於
    告訴人提起告訴前之九十年二月二十二日已將上開款項及其他款項結算清楚償還
    公司，業據告訴代理人乙○○於本院陳明（見本院九十年九月三日訊問筆錄），
    並有現金交付證明書影本一紙在卷可參（見偵查卷第三十三頁），及犯罪後之態
    度等一切情狀，量處如主文所示之刑。查被告甲○○行為後，刑法第四十一條業
    於九十年一月四日經立法院修正通過，並經總統於同年月十日公布，而於同年月
    十二日生效施行，其修正條文為：「犯最重本刑為五年以下有期徒刑以下之刑之
    罪，而受六個月以下有期徒刑或拘役之宣告，因身體、教育、職業、家庭之關係
    或其他正當事由，執行顯有困難者，得以一元以上三元以下折算一日，易科罰金
    。但確因不執行所宣告之刑，難收矯正之效，或難以維持法秩序者，不在此限。
    」「併合處罰之數罪，均有前項情形，其應執行之刑逾六月者，亦同」，核與修
    正前刑法第四十一條相較，修正後條文顯較有利於被告，故本件既符合修正後刑
    法第四十一條第一項之情形，自應依刑法第二條第一項前段規定，依修正後刑法
    第四十一條第一項規定諭知易科罰金之折算標準，合此敘明。
三、被告於「銷貨退回換貨單」右下角處偽造之「丙○○」署押一枚，應依刑法第二
    百十九條之規定宣告沒收。
據上論斷，應依刑事訴訟法第二百九十九條第一項前段，刑法第二條第一項前段、第
五十六條、第三百三十六條第二項、第二百十七條第一項、第五十五條、第四十一條
第一項前段、第二百十九條，罰金罰鍰提高標準條例第一條前段、第二條，判決如主
文。
本案經檢察官郭永發到庭執行職務
中      華      民      國       九十       年    十二    月    十二    日
                                      臺灣板橋地方法院刑事第四庭
                                          法  官  劉  大  衛
右正本證明與原本無異
如不服本判決應於送達後十日內向本院提出上訴狀
                                          書記官  蕭  興  南
中      華      民      國       九十       年    十二    月    十九    日
附錄本案論罪科刑法條全文：
刑法第三百三十六條
對於公務上或因公益所持有之物，犯前條第一項之罪者，處一年以上七年以下有期徒
刑，得併科五千元以下罰金。
對於業務上所持有之物，犯前條第一項之罪者，處六月以上五年以下有期徒刑，得併
科三千元以下罰金。
前二項之未遂犯罰之。


司法院資訊處製作；財團法人民間司法改革基金會備份。
